臺灣嘉義地方法院刑事判決　　　　　　　 95年度訴字第684號
公　訴　人　臺灣嘉義地方法院檢察署檢察官
被　　　告　乙○○
指定辯護人　本院公設辯護人　丙○○
上列被告因違反槍砲彈藥刀械管制條例案件，經檢察官提起公訴
（九十五年度偵字第四三五二號），本院判決如下：
    主  文
乙○○無罪。
    理  由
一、公訴意旨略稱：被告乙○○曾因違反麻醉藥品管制條例案件
    ，經法院判處有期徒刑五年八月，於民國九十五年二月二日
    縮刑期滿執行完畢，詎仍不知悔改，明知未經許可不得持有
    具有殺傷力之其他可發射金屬或子彈之槍枝，竟於不詳時、
    地拾得具有殺傷力之仿ＦＮ廠一九一○型半自動換裝土造金
    屬管改造而成之改造手槍一枝（槍枝管制編號：00000
    00000號）及具有殺傷力之土造子彈數顆後，復於九十
    五年六月十三日晚上十時三十分許，在嘉義市○區○○路九
    四巷巷口持有上開槍枝及子彈時，因不慎擊發子彈致其自己
    受有左近端脛骨槍傷之傷害，被告就上開未經發覺之犯罪透
    過其家人向嘉義市警察局刑警大隊警員自首，經警據報前往
    槍擊現場處理時，當場扣得上開槍枝一枝及子彈三顆而知悉
    上情，因認被告涉有槍砲彈藥刀械管制條例第八條第四項之
    未經許可持有其他可發射子彈具有殺傷力之改造手槍罪嫌及
    同條例第十二條第四項之未經許可寄藏子彈罪嫌。
二、按犯罪事實應依證據認定之，無證據不得認定犯罪事實；不
    能證明被告犯罪者，應諭知無罪之判決，刑事訴訟法第一百
    五十四條第二項、第三百零一條第一項分別定有明文。又事
    實之認定，應憑證據，如未能發現相當證據，或證據不足以
    證明，自不能以推測或擬制之方法，以為裁判基礎；再認定
    犯罪事實所憑之證據，雖不以直接證據為限，間接證據亦包
    括在內，然無論直接或間接證據，其為訴訟上之證明，須於
    通常一般之人均不致於有所懷疑，而得確信其為真實之程度
    者，始得據之為有罪之認定，倘其證明尚未達到此一程度，
    而有合理之懷疑存在時，即無從為有罪之認定；事實審法院
    對於證據之取捨，依法雖有自由判斷之權，然積極證據不足
    證明犯罪事實時，被告之抗辯或反證縱屬虛偽，仍不能以此
    資為積極證據應予採信之理由（最高法院四十年臺上字第八
    六號、七十六年臺上字第四九八六號、三十年上字第四八二
    號判例參照），故被告否認犯罪事實所持之辯解縱使不能成
    立，如無積極證據足以證明其犯罪行為，自不能以推測或擬
    制之方法以為裁判之基礎，亦即被告並無自證無罪之義務，
    此乃無罪推定之原則。又查刑事法上所稱之「持有」，乃指
    行為人以支配之意思，將物品置於自己事實上得為實力支配
    下之狀態而言；故「持有」云者，必須行為人對該財物有支
    配之意思，並實際上已將之移入於自己事實上得為支配之狀
    態（即行為中），始足當之（最高法院八十二年度臺上字第
    一一三五號、九十年度臺上字第七三六八號判決參照）。
三、本件公訴意旨認被告乙○○涉犯上開槍砲彈藥刀械管制條例
    第八條第四項之未經許可持有其他可發射子彈具有殺傷力之
    改造手槍罪嫌及同條例第十二條第四項之未經許可寄藏子彈
    罪嫌，係以卷附內政部警政署刑事警察局九十五年七月十三
    日刑鑑字第○九五○○九○一八九號槍彈鑑定書、財團法人
    嘉義基督教醫院診斷證明書及扣案改造手槍一枝（槍枝管制
    編號0000000000號）、子彈三顆資為論據。訊據
    被告乙○○則堅詞否認有何持有槍彈行為，辯稱係在嘉義市
    ○區○○路九四巷巷口發現裝有扣案槍枝、子彈之塑膠袋，
    因一時好奇始撿拾觀看，但甫拿起該塑膠袋，尚未取出槍彈
    ，即不慎掉落地面，塑膠袋內之槍枝因而走火擊發，致其自
    己受傷等語。
四、經查：
  (一)按被告以外之人於審判外之陳述，經當事人於審判程序同意
    作為證據，法院審酌該言詞陳述或書面陳述作成時之情況，
    認為適當者，亦得為證據。當事人、代理人或辯護人於法院
    調查證據時，知有第一百五十九條第一項不得為證據之情形
    ，而未於言詞辯論終結前聲明異議，視為有前項之同意，刑
    事訴訟法第一百五十九條之五定有明文。查本件認定事實所
    引用之陳述證據，經本院於審理時提示被告及其辯護人均表
    示無意見，迄於言詞辯論終結前亦未聲明異議，可認為同意
    作為證據，本院審酌該陳述證據之取得過程並無瑕疵，與本
    案待證事實間復具有相當之關聯性，以之為本案證據尚無不
    當，自得採為證據，先予敘明。
  (二)被告於警詢、偵查、本院均堅稱係於上開地點發現扣案槍彈
    ，雖其於本院就裝有該槍彈之塑膠袋是否透明、提把是否綁
    緊、已否接觸槍枝之陳述前後略有出入，惟被告當時猝遭槍
    擊受傷，難免驚慌失措，且案發迄今時日已久，實難苛求被
    告記憶完整清晰，故其就該塑膠袋之外觀及撿拾該塑膠袋之
    過程描述縱有所出入，應無悖於常情。況被告並無自證無罪
    之義務，是其否認犯罪所持之辯解，縱無可取，仍不得因此
    資以為反證其犯罪之論據。
  (三)又檢察官於偵查中曾向內政部警政署刑事警察局函詢「就扣
    案槍枝之結構及使用方式而論，正常情況下，若該槍枝不慎
    掉落地面，是否可能造成槍枝走火而擊發子彈？」，該局函
    覆：「改造槍枝常搭配土（改）造子彈使用，子彈本身穩定
    性較低，易受撞擊、碰撞、高熱等動作所觸發，故不排除槍
    枝不慎掉落地面，造成槍枝擊發子彈之現象」等語，有內政
    部警政署刑事警察局九十五年九月十四日刑鑑字第○九五○
    一一五五七五號函附卷可稽（見偵查卷第二二頁）。上開槍
    枝扣案時，彈匣已經退出槍枝，業據到場處理之嘉義市警察
    局刑警大隊偵查佐甲○○於本院證述明確（見本院卷第五九
    頁），本院復向內政部警政署刑事警察局函詢「扣案槍枝如
    未裝填彈匣掉落地面是否得擊發子彈？扣案槍枝已裝填彈匣
    ，如掉落地面擊發後，彈匣是否會自行退出槍枝？」，該局
    覆稱：「本案槍枝係改造手槍，結構較制式槍枝鬆散，所使
    用之土（改）造子彈，亦較制式子彈不穩定，故在子彈已裝
    填於槍枝彈室內的前提下，不排除未裝填彈匣掉落地面自動
    擊發及裝填彈匣掉落地面擊發後，彈匣退出槍枝之可能性」
    等語，有內政部警政署刑事警察局九十六年一月二十九日刑
    鑑字第○九六○○○四二四六號函附卷可稽（見本院卷第九
    七頁），足見被告辯稱係因欲拾起扣案槍枝觀看時，因槍枝
    連同塑膠袋掉落地面不慎擊發等情，非無可能。且扣案槍枝
    經本院送請內政部警政署刑事警察局以氰丙烯酸酯法化驗結
    果，未發現指紋，亦有該局九十六年一月五日刑紋字第○九
    五○一九二○八九號鑑驗書附卷可稽（見本院卷第九五頁）
    ，是被告辯稱甫拿起該塑膠袋，尚未取出槍枝，槍枝即因落
    地擊發等語，尚堪採信。
  (四)綜上所述，本案公訴人所提出之證據僅能證明被告係因扣案
    槍枝擊發而受傷，並無其他積極證據足資證明被告自九十五
    年六月十三日晚上十時三十分許受傷前某不詳時間起即以自
    己支配意思，以如何方式將查獲槍彈置於自己實力支配之下
    ，公訴人所舉作為本件訴訟上證明之上開證據，既尚未達於
    通常一般人均不致有所懷疑，而得確信其為真實之程度，即
    不足以證明被告持有扣案手槍、子彈之犯行，本院復查無其
    他積極證據足資認定之，自屬不能證明被告犯罪，揆諸上開
    法條規定及判例意旨，應諭知被告無罪之判決。
據上論斷，應依刑事訴訟法第三百零一條第一項，判決如主文。
本案經檢察官陳志川到庭執行職務。
中　　華　　民　　國　九十六　年　  三  　月  二十八  日
                  刑事第三庭    審判長法  官  陳仁智
                                      法  官  黃義成
                                      法  官  鄭雅文
以上正本證明與原本無異。
如不服本判決，應於判決送達後十日內，向本院提出上訴狀。
中　　華　　民　　國　九十六　年　  三  　月  二十八  日
                        　          　書記官　鄭翔元
